【裁判字號】    90,上更(一),805
【裁判日期】    900928
【裁判案由】    毒品危害防制條例等
【裁判全文】
臺灣高等法院刑事判決                          九十年度上更(一)字第八五號
    上訴人即
    被      告  甲○○
    選任辯護人  呂福元
右上訴人因違反毒品危害防制條例案件，不服臺灣板橋地方法院八十九年度訴字第四
三五號，中華民國八十九年九月二十日第一審判決（起訴案號：臺灣板橋地方法院檢
察署八十九年度偵字第一七八七號）提起上訴，本院判決後，經最高法院發回更審，
本院判決如左：
    主  文
原判決關於甲○○販賣第二級毒品部分撤銷。
甲○○無罪。
    理  由
一、公訴意旨略以：甲○○與綽號「成哥」之成年男友，基於意圖營利之犯意聯絡，
    於民國八十八年十月五日晚十時許，先由乙○○聯絡「成哥」約定以新台幣（下
    同）一萬元購買第二級毒品安非他命淨重十五公克，並約在台北縣土城市○○○
    路○段一二五巷二弄五十二號三樓「成哥」與上訴人之住處交貨，待乙○○到達
    上址，再由上訴人交付毒品安非他命一包（淨重十五公克）予乙○○，並由「成
    哥」向乙○○收取現金一萬元，而共同從中牟取利潤，因認甲○○涉有毒品危害
    防制條例第四條第二項之罪嫌。
二、按犯罪事實應依證據認定之，無證據不得推定其犯罪事實，刑事訴訟法第一百五
    十四條定有明文。又事實之認定，應憑證據。如未能發現相當證據，或證據不足
    以證明，自不能以推測或擬制之方法，為裁判基礎。（最高法院四十年台上字第
    八六號判例意旨參照）。又利用非共同被告之共犯之自白或其他不利於己之陳述
    ，為認定被告犯罪之證據，不特與利用被告自己之自白作為其犯罪之證明同有自
    白虛偽性之危險，亦不免有嫁禍於被告而為虛偽供述之危險。故就刑事訴訟法第
    一百五十六條第二項之立法意旨觀之，非共同被告之共犯之自白或其他不利於己
    之陳述，固得作為認定被告犯罪之證據，但不得作為有罪判決之唯一證據，仍應
    調查其他必要之證據，以察其是否與事實相符，亦即仍須有補強證據以擔保該共
    犯自白之真實性，始得採為斷罪之依據，並非絕對可由法院自由判斷該共犯之自
    白或不利於己之陳述之證明力。若不為調查，而專憑此項供述據為被告犯罪事實
    之認定，即與上開規定有違。矧毒品危害防制條例第十七條規定：犯第四條第一
    項至第三項、第五條第一項至第三項、第六條第一項至第三項、第七條第一項至
    第三項、第八條第一項至第三項、第十條或第十一條第一項、第二項之罪，供出
    毒品來源，因而破獲者，得減輕其刑。則販賣、施用或持有毒品之人，如供出毒
    品之來源因而破獲者，既得藉以邀求寬典減輕其刑，為擔保其所為不利於對向共
    犯之陳述之真實性，尤應有足以令人確信其陳述為真實之補強證據。又上開所謂
    共犯，包括任意共犯及必要共犯（含對向犯罪之共犯）；所謂補強證據，則指除
    該自白或不利於己之陳述本身之外，其他足以證明自白之犯罪事實確具有相當程
    度真實性之證據而言，雖所補強者，非以事實之全部為必要，但亦須因補強證據
    與自白之相互利用，足使犯罪事實獲得確信者，始足當之。
三、訊之被告甲○○否認有販賣第二級毒品犯行，辯稱：伊係八十八年十月間，始搬
    入台北縣土城市○○○路○段一二五巷二弄五十二號三樓，並未販賣安非他命予
    乙○○等語。
四、公訴人認為被告犯有前開罪嫌，無非以證人乙○○在警訊及偵查中之供述，以及
    該證人與被告並無仇隙，焉有甘冒偽證罪責而誣攀之理等為論據。
五、經查：
    (一)證人乙○○於警訊、偵查中，陳稱：其係先以呼叫器與「成哥」聯絡約定毒品
      交易（見偵查卷第十七頁、第一二二頁反面、第一二三頁），或稱：其係以呼
      叫器或大哥大直接與上訴人聯絡（見偵查卷第九三頁反面），前後供述歧異，
      已難謂無瑕疵。又證人乙○○於警訊時及偵查中均供稱其最後一次吸食毒品安
      非他命係在八十八年八月間（見偵查卷第十六頁反面、第九二頁反面），則其
      八十八年八月以後既未再吸用安非他命，於八十九年一月十二日晚上為警查獲
      後，始供稱八十八年十月五日晚上十時以一萬元向被告及「成哥」購買十五公
      克之安非他命云云，與常理有違。
    (二)再證人鄧鴻文、蕭春花於原審證述：該屋係於八十八年十月十六日始出租予陳
      芝華（原審卷第七十七頁至第七十九頁），而該房屋租賃契約書之簽約日期亦
      載明為八十八年十月十六日（原審卷第六十七頁），顯見被告所稱其係八十八
      年十月間始搬入上址，與其男友同住，並非無據。證人鄧鴻文於本院前審提出
      其母蕭春花與承包商何啟銘所簽訂之工程契約書（本院前審卷第一三四頁），
      其上固記明：「八十八年八月九日所有工程款承包價收清」，惟證人何啟銘在
      本院前審已供證：「收款的日期不是完工的日期，可能是在九月間完工，詳細
      的日期我回去再查」（見本院前審卷第一四一頁），足見收款日與房屋修繕完
      工日，並不相同，況該屋修繕及增建完工並交屋日期，與該屋出租予陳芝華之
      時間，未必一致，究不得以此推定被告之男友於該屋修繕及增建完工時即承租
      ，並進而認定被告於此時即居住於該屋。同案被告謝嘉琪於原審雖供稱：其在
      八十八年四、五月間搬進去台北縣土城市○○路○段一二五巷二弄五十二號二
      樓時，被告就與男友住在三樓，惟上址二、三樓於八十八年四至七月間，係在
      整修、增建，並無人居住，業據證人即承包商何啟銘於本院前審證述明確（本
      院前審卷第一四一頁至第一四三頁），同案被告謝嘉琪於原審之陳述，自與事
      實不符。綜上：被告既係於八十八年十月十六日，始與其男友遷入上址，被告
      又何能於同年月五日晚十時許，在上址，販賣安非他命予乙○○。
    綜上所述，證人乙○○於警訊、偵查之陳述有瑕疵，且與常理有違，又無其他補
    強證據，自難僅憑其供述，及被告與證人乙○○素無怨嫌等情，即認定被告有前
    揭犯行。再被告係於八十八年十月十六日，始與其男友遷入上址，已如前述，公
    訴人認定被告於同年月五日晚十時許，在上址，販賣安非他命云云，自有未合。
    此外，查無其他積極確切之證據足以證明被告有何販賣第二級毒品之事實，自難
    遽認被告犯罪，不能證明被告犯罪，自應為無罪之諭知。
六、原審未予詳查，遽認被告有販賣第二級毒品之犯行，自有未當，被告上訴亦指摘
    及此，其上訴為有理由，自應由本院將原判決關於被告販賣第二級毒品部分撤銷
    改判，就此部分諭知被告無罪之判決。
據上論斷，應依刑事訴訟法第三百六十九條第一項前段、第三百六十四條、第三百零
一條第一項，判決如主文。
本案經檢察官吳國南到庭執行職務。
中      華      民      國      九十      年      九      月    二十八  日
                              臺灣高等法院刑事第二十四庭
                                  審判長法  官  陳  貽  男
                                        法  官  王  炳  梁
                                        法  官  李  世  貴
右正本證明與原本無異。
如不服本判決應於收受送達後十日內向本院提出上訴書狀，其未敘述上訴之理由者並
得於提起上訴後十日內向本院補提理由書（均須按他造當事人之人數附繕本）。
                                        書記官  魏  汝  萍
中      華      民      國      九十      年      九      月    二十八  日


司法院資訊處製作；財團法人民間司法改革基金會備份。
